【裁判字號】    97,簡上,955
【裁判日期】    980519
【裁判案由】    竊盜
【裁判全文】
臺灣桃園地方法院刑事判決             97年度簡上字第955號
公  訴  人  臺灣桃園地方法院檢察署檢察官
上  訴  人
即  被  告  丙○○
                    號
選任辯護人  廖克明 律師
上列上訴人因竊盜案件，不服本院簡易庭於民國97年10月31日所
為之96年度壢簡字第1637號刑事簡易判決（原檢察官聲請簡易判
決處刑案號：96年度偵字第17784 號），提起上訴，本院管轄之
第二審合議庭判決如下：
    主  文
上訴駁回。
丙○○緩刑貳年。
    事  實
一、丙○○於民國96年7 月14日晚上7 時許，至桃園縣平鎮市○
    ○路57號「甲○○○○」購物，於該賣場2 樓愛的世界專櫃
    購買衣物並裝入印有「愛的世界」之紙袋，當場結帳完畢後
    ，即由專櫃櫃台人員以膠帶將「愛的世界」紙袋封口（袋口
    仍有縫隙），並在紙袋外黏貼送貨單及發票，用以表示已結
    過帳款，毋庸再於1 樓出口收銀櫃台處重覆結帳，丙○○明
    知於此，認有機可趁，竟基於為自己不法所有之意圖，將其
    於2 樓化妝品販賣處所拿取之「媚比琳」脣膏1 條（價值新
    臺幣《下同》225 元），趁無人注意之際，放入上開「愛的
    世界」紙袋內，以此方式徒手竊取上開脣膏，並將「愛的世
    界」紙袋與其他欲購買尚未結帳之物品放在購物手推車上，
    推至1 樓出口收銀櫃台結帳，丙○○一邊將手推車內之物品
    放上輸送帶，一邊因緊張而喃喃自語道：「口紅、口紅」，
    收銀員檢視手推車及周遭未見到口紅後，即未再加以理會，
    此時手推車內僅剩「愛的世界」紙袋，丙○○遂推動手推車
    通過收銀機，經收銀員以手指著手推車上「愛的世界」紙袋
    表示亦需蓋章，丙○○始將「愛的世界」紙袋交給收銀員，
    收銀員未將紙袋打開審核物品內容，只在紙袋外黏貼之送貨
    單上核章作廢，旋直接將紙袋交還丙○○，丙○○將紙袋及
    其他購得物品裝入購物袋中，欲以此方式將上開脣膏攜出該
    賣場，當場為賣場人員發覺而報警查獲。
二、案經桃園縣政府警察局平鎮分局報請臺灣桃園地方法院檢察
    官偵查後聲請以簡易判決處刑。
    理  由
壹、證據能力部分：
    按被告以外之人於審判外之陳述，雖不符刑事訴訟法第159
    條之1 至第159 條之4 之規定，而經當事人於審判程序同意
    作為證據，法院審酌該言詞陳述或書面陳述作成時之情況，
    認為適當者，亦得為證據。當事人、代理人或辯護人於法院
    調查證據時，知有第159 條第1 項不得為證據之情形，而未
    於言詞辯論終結前聲明異議者，視為有前項之同意，此為同
    法第159 條之5 所明定。本件以下實體所認定之證據方法，
    如屬傳聞證據，因被告、辯護人及檢察官均同意作為證據，
    而本院審酌上開證據資料製作時之情況，尚無違法不當之瑕
    疵，且為證明本件犯罪事實所必要，應認為有證據能力。
貳、實體部分：
一、被告丙○○固不否認於上開時地前往上址賣場購物，並有將
    脣膏1 支置於已結帳紙袋內，該脣膏並未付款等情，惟矢口
    否認有何竊盜之犯行，辯稱因欲購買之脣膏體積小，不能直
    接置於手推車上，拿在手上又不方便，才會放到「愛的世界
    」紙袋上，到1 樓收銀櫃台時，有向收銀員提醒袋子裡有口
    紅，不知道收銀員竟漏未結帳，伊並無竊盜犯意等語，而辯
    護人則另抗辯：被告在收銀櫃台即已提到口紅，表示有購買
    口紅之意，因收銀員未依其員工訓練規定檢視消費者購買之
    物品，疏忽造成被告未結帳之結果，實則不影響買賣雙方意
    思合致，且因信賴收銀員已結帳，故被告並無竊盜之主觀意
    思等語，經查：
(一)、被告於上揭時、地，將脣膏置於已結帳之「愛的世界」紙袋
    內，因而於通過收銀櫃台時未結帳而攜出賣場遭查獲等情，
    業經證人即收銀員乙○○、賣場保全人員彭潁祺於警詢及原
    審證述無訛，且有偵查卷附之扣押物品目錄表1 紙、查扣物
    品照片4 幀、價錢明細表、贓物認領保管單1 紙及原審卷附
    「愛的世界」紙袋上黏貼之送貨單、發票影本可按，並有櫃
    台結帳監視錄影翻錄光碟1 片在卷可證（見偵卷第17、23、
    24、25頁及原審卷第29、30、68頁），而堪認定。
(二)、關於被告在賣場「愛的世界」專櫃購買之物品於專櫃購買時
    即行結帳，並在外黏貼已結帳之發票，至賣場出口收銀台自
    毋庸再行結帳，為被告所明知等節，為被告於原審稱：「清
    楚，代表袋裡面的東西已經結過帳…（問：你認為收銀人員
    是否會誤認袋內東西是否都是已經結帳過了？）是」等語所
    自承，而證人乙○○於原審證述：在內場（即專櫃）就結過
    帳的東西，內場人員會把顧客買的東西放在袋子裡，袋子會
    封口，外部會貼上送貨單、發票，伊只是看外面送貨單和發
    票，確認已在內場結過帳了，因為已經封口了，不會把袋子
    打開等語，於本院審理中復具結證稱：對於已經結過帳的物
    品，不會拆開，是要蓋審核章檢視物品是否確實結過帳，要
    在送貨單上蓋作廢章，否則客人會拿送貨單要來重複使用取
    貨，會造成爭議等語，與前述卷附上開「愛的世界」外所黏
    貼之送貨單影本上戳章上載有「稽核、作廢」等字句相符，
    且無違大潤發流通事業股份有限公司平鎮店98年3 月31日函
    覆課員實務訓練計畫「請顧客將購買之物品放置於輸送帶上
    …在裡面櫃台所購買之商品，須加蓋稽核章」等指示內容（
    見原審卷第29、84、85、124 頁、本院卷第73頁及審判筆錄
    ），且衡諸常情，已結帳之櫃台既已將顧客購買之物品以紙
    袋包裝封緘，無論其封口形式為何，均表示已查核內容物無
    訛，基於尊重顧客之服務本質，斷無要求出口收銀櫃台之收
    銀員擅自撕毀拆閱內容之可能，是證人乙○○所證述檢視於
    專櫃已結帳物品之流程，確合於一般消費常情，而為可採。
    被告抗辯收銀員有檢查已結帳封口袋內物品義務等節，自無
    足採。又上開課員實務訓練計畫中提到需檢查手推車上、下
    等以防顧客蓄意不結帳等語，實係針對購買一般物品之作業
    流程，並非針對已結帳袋內之物品，被告辯護人質此抗辯，
    容有誤會，併予敘明。
(三)、又被告至收銀櫃台結帳時，逐一將手推車內之物品放於輸送
    帶上，惟獨未將「愛的世界」紙袋拿到輸送帶上，而是從推
    車上較高處的孩童椅墊放置較低處推車中，再推著有放「愛
    的世界」紙袋的手推車通過櫃台收銀機旁，此時為收銀員發
    覺指著「愛的世界」紙袋，被告才將「愛的世界」紙袋交給
    收銀員，收銀員馬上在紙袋上有蓋章動作後，立刻當場將「
    愛的世界」紙袋直接遞交至被告手上，前後時間經過僅有11
    秒（畫面顯示2007/07/14，20：37：51《指晚上8 時37分51
    秒》至2007/07/14，20：38：02《指晚上8 時38分2 秒》）
    等事實，業經本院當庭勘驗前述櫃台結帳監視錄影翻錄之光
    碟無訛，且有勘驗翻拍照片在卷可佐，足見「愛的世界」紙
    袋離開被告手中時間甚短，且期間收銀員並無作其他動作，
    被告又於原審及本院自承始終記得口紅就在「愛的世界」紙
    袋中，而被告又站在現場，其對於收銀員並沒有打開過紙袋
    、沒有核對確認紙袋內物品、沒有看到口紅、沒有以掃描器
    讀取口紅等節應知之甚詳，且畫面亦顯示被告並未主動將「
    愛的世界」紙袋放在輸送帶上，主觀上確實有以此方式夾帶
    偷竊脣膏之主觀意思至明，被告抗辯沒有注意收銀員有無結
    帳等情，實與前情不符，要屬事後卸責之詞，並無足採。
(四)、至被告抗辯有明確告訴收銀員紙袋內有口紅，提醒收銀員注
    意等語，然為證人乙○○迭自警詢、原審及本院審理中均證
    稱被告係以喃喃自語「口紅、口紅」，沒有聽不清楚內容之
    情形，並不是對著伊表達物品中有口紅要結帳等語，且於當
    庭撥放勘驗監視畫面過程內容後證稱：伊聽到被告說口紅，
    因為口紅很小，怕掉了，檢視輸送帶後，就看一下旁邊有沒
    有，後來彎腰探視有沒有等語，本院因此再次倒帶勘驗，結
    果顯示被告將紅色紙袋尚未放到輸送帶之前，證人乙○○在
    為被告所購買的其他物品結帳時，期間有彎腰探視周圍的動
    作等情，監視錄影翻錄畫面雖無聲音，然衡情證人乙○○對
    於監視畫面中自己的連續動作過程最為知悉，且在為顧客結
    帳過程中，收銀員為避免視線離開收銀櫃台，實無彎腰探視
    地面周圍之必要，且收銀員事後又未自地上拾起任何物品，
    或於彎腰前後做任何有需要彎腰之其他相關動作，應認證人
    乙○○當時確是在聽到被告說口紅後彎腰檢視有無遺落口紅
    無訛，此際「愛的世界」紙袋既仍置於手推車上，尚未交給
    證人乙○○，被告抗辯結帳時向收銀員表示袋子內有口紅等
    語之時點顯有落差，而不足採信。又在大賣場購買物品，買
    賣意思表示之成立，係以顧客將物品放至結帳輸送帶上，經
    收銀員以掃描器讀取物品為買賣契約之合致，本件被告既未
    主動將脣膏置於輸送帶上，且被告亦明知收銀員並未發現有
    脣膏，更無以掃描器加以讀取之情形，業如前述，自無所謂
    已有表示購買口紅之意思表示合致問題，被告辯護人前開抗
    辯，並無足採。
(五)、此外，證人乙○○前述結帳未開拆檢視「愛的世界」紙袋過
    程，已為監視器拍錄明確，並無違賣場規定，業如前述，而
    證人乙○○又非當場察覺被告犯行之人，故證人乙○○並無
    遭獎懲與否之顧慮，且與被告素昧平生，實無為損人不利己
    誣指被告之必要，是其所證述自可採信，被告空言質疑其證
    詞之可信度，實屬無據。另本件證人彭潁祺在賣場2 樓見到
    手持口紅後，即跟隨被告至收銀櫃台處，並未提醒被告是否
    結帳等情，行為是否有違失並不影響本件犯行，且證人彭潁
    祺並非一開始即認定被告有竊盜意思，是被告始終未將脣膏
    結帳，才攔下被告而查獲，其態度好壞及獎懲與否自與本案
    無關。另被告將脣膏放入「愛的世界」紙袋內，欲利用前述
    結帳過程將脣膏順利通過收銀台攜出賣場，主觀上有為自己
    不法所有之意圖時，即已將該脣膏置於實力支配之下而得手
    ，並不因賣場人員有無發現而影響其既遂、未遂之成立，併
    此敘明。末以，被告口中喃喃自語「口紅、口紅」等節，業
    據證人乙○○證述明確，其行為雖與一般竊盜者為避免遭發
    覺而保持沈默之情形有違，惟或係因被告臨時起意初犯，過
    度緊張、焦慮所致，此因人而異之異常行為，自不足以認定
    被告有以此口語表達出購買口紅之意思，尚不足以推翻被告
    前開竊盜之意圖，而作為有利被告認定之證據
(六)、綜上所述，被告所辯，核屬犯後卸責之詞，均不足採。本件
    事證明確，被告犯行堪予認定，應依法論科。
二、原審以被告事證明確，援引刑事訴訟法第449 條第1 項前段
    、第3 項、第454 條第2 項，刑法第320 條第1 項、第42條
    第3 項前段，刑法施行法第1 條之1 第1 項、第2 項前段，
    並審酌被告以徒手方式竊取上開物品，所竊財物價值僅225
    元，犯罪情節輕微，竊取後不久即被查獲，贓物已由被害人
    領回，所生危害程度不重，與其犯後猶否認犯行及素行情形
    等一切情狀，量處被告罰金4,000 元，如易服勞役，以1,00
    0 元折算1 日，經核認事用法均無違誤，量刑亦屬妥適，應
    予維持。被告上訴意旨猶以前揭情詞否認犯行云云，指摘原
    判決不當，為無理由，應予駁回。末以，被告為人力銀行高
    階主管，有穩定工作及收入，因一時貪念失慮，誤觸法網，
    經此次偵、審、科刑之教訓後，應知所警惕，信無再犯之虞
    ，且無前科，有臺灣高等法院被告前案紀錄表在卷可按，是
    認被告本件所受罪刑，以暫不執行為適當，以勵自新，爰併
    予宣告如主文第2 項所示之緩刑。
據上論斷，應依刑事訴訟法第455 條之1 第1 項、第3 項、第36
4 條、第368 條，刑法第74條第1 項第1 款，判決如主文。
本案經檢察官楊凱真到庭執行職務。
中    華    民    國    98    年    5     月    19    日
                  刑事第七庭  審判長法  官  蕭世昌
                                    法  官  連雅婷
                                    法  官  陳筱蓉
以上正本證明與原本無異。
不得上訴。
                                    書記官  陳恩如
中    華    民    國    98    年    5     月    19    日
附錄本判決論罪科刑之法條：
中華民國刑法第320條
意圖為自己或第三人不法之所有，而竊取他人之動產者，為竊盜
罪，處 5 年以下有期徒刑、拘役或 5 百元以下罰金。
意圖為自己或第三人不法之利益，而竊佔他人之不動產者，依前
項之規定處斷。
前二項之未遂犯罰之。


司法院資訊處製作；財團法人民間司法改革基金會備份。
